【裁判字號】    97,裁,4146
【裁判日期】    970828
【裁判案由】    申租公有土地
【裁判全文】
最  高  行  政  法  院  裁  定
                                      97年度裁字第4146號
抗  告  人  甲○○
上列抗告人因與相對人高雄市政府間申租公有土地事件，對於中
華民國97年3月10日高雄高等行政法院97年度訴字第65號裁定，
提起抗告，本院裁定如下︰
    主  文
抗告駁回。
抗告訴訟費用由抗告人負擔。
    理  由
一、按抗告法院認抗告為不合法或無理由者，應為駁回抗告之裁
    定。
二、本件原裁定以抗告人主張前曾多次向相對人申請承租高雄市
    旗津區○○段877、877-2地號土地，均遭相對人所屬財政局
    否准所請；於民國96年7月24日抗告人又提出申訴書再次申
    請承租上開土地，惟相對人未依限處理函復。按行政機關代
    表國庫出租公有財產，並非行使公權力對外發生法律效果之
    單方行政行為，而屬私法上之契約行為，已經司法院釋字第
    448號解釋在案。本件相對人否准抗告人承租土地所生之爭
    議，乃係行政機關代表國庫出租公有財產之私法關係所生之
    爭執，為民事訴訟範圍，自應向普通法院訴請裁判，非屬行
    政爭訟事項，行政法院對之並無審判權，自不得提起行政爭
    訟，以資救濟。至於抗告人所舉本院51年判字第152號及56
    年判字第377號判例，乃有關行政機關依耕地三七五減租條
    例第6條規定，辦理租約訂立、變更、終止或換訂之登記，
    係行政機關本於行政權之作用，而為公法上單獨行為之行政
    處分，核與本件係行政機關代表國庫出租公有財產之性質不
    同，自難相提併論。抗告人提起本件訴訟，請求撤銷訴願決
    定，並請求相對人應就抗告人96年7月24日之申請作成准予
    受理承租系爭土地之處置，於法自有未合，爰依行政訴訟法
    第12條之2第2項前段規定，依職權將本件訴訟移送至有審判
    權之臺灣高雄地方法院，經核原裁定於法並無違背。
三、抗告意旨除重申其在原審起訴狀之主張外，並謂：依本院51
    年判字第152號及56年判字第377號判例意旨，本件並非單純
    之私權申租事件，乃係對相對人本於行政權作用，而為消極
    長期不作為不回復耕地原狀及曲解出租法令等侵害抗告人承
    續耕地使用權益之行政處分，抗告人提起行政爭訟，以解決
    耕地租賃及引發之爭議，自屬行政訴訟之範疇，非屬民事法
    院管轄，且原裁定未依行政訴訟法第12條之2第6項規定於裁
    定前徵詢當事人意見，亦有未合云云。
四、行政訴訟法第12條之2第2項及第6項分別規定：「行政法院
    認其無受理訴訟權限者，應依職權以裁定將訴訟移送至有受
    理訴訟權限之管轄法院。‧‧‧」「行政法院為第2項‧‧
    ‧之裁定前，應先徵詢當事人之意見。」所謂「應先徵詢當
    事人之意見」，係屬訓示規定，行政法院認其無受理訴訟權
    限，而依職權裁定予以移轉管轄者，縱未先徵詢當事人之意
    見，仍於裁定之效力不生影響。抗告人主張原裁定未徵詢當
    事人之意見，亦有未合云云，殊無足採。抗告論旨，復執陳
    詞，就原裁定已詳予論述之理由，任意指摘為不當，其抗告
    自屬無理由，應予駁回。
五、依行政訴訟法第104條、民事訴訟法第95條、第78條，裁定
    如主文。
中    華    民    國    97    年    8     月    28    日
                    最高行政法院第四庭
                        審判長法官  鍾  耀  光
                              法官  黃  淑  玲
                              法官  姜  仁  脩
                              法官  王  德  麟
                              法官  黃  清  光
以  上  正  本  證  明  與  原  本  無  異
中    華    民    國    97    年    8     月    28    日
                              書記官  王  史  民


司法院資訊處製作；財團法人民間司法改革基金會備份。
